臺灣高雄地方法院民事判決　　　　　93年度勞訴字第46號
 原　　　告　己○○
　　　　　 　戊○○
　　　　　 　甲○○
 右　三　人
 訴訟代理人　徐揆智律師
　　　　　 　陳怡如律師
 　　　　　　游淑惠律師
 被　　　告　公勝保險經紀人股份有限公司
 法定代理人　丁○○
 訴訟代理人　乙○○
　　　　　　 郭清寶律師
上當事人間給付薪資等事件，本院於民國94年5月6日言詞辯論
終結，判決如下：
      主　　　文
原告之訴及假執行之聲請均駁回。
訴訟費用由原告己○○負擔百分之四十六、原告戊○○負擔二分
之一、其餘由原告甲○○負擔。
      事實及理由
一、原告起訴原請求給付佣金，嗣於審理中變更請求給付薪資及
    確認僱傭關係存在，原請求給付佣金部分之訴訟標的應認為
    已撤回，本院應專就變更後之新訴為審理；原告並擴張請求
    之金額，因合於民事訴訟法第255 條第1 項第2 款之規定，
    爰准許之。
二、原告主張：原告3 人均與被告訂有展業經營合約，為被告之
    業務員，負責招攬保險業務，己○○並自90年6 月起擔任被
    告長春事業部之負責人，3 人均無固定薪水而按所招攬成交
    之客戶投保金額之比例計算佣金，因前任業務員顏玥侵占
    客戶保費，被告自91年1 月起至93年5 月止扣留原告3 人之
    佣金，積欠己○○新台幣（下同）2,574,504 元、戊○○
    2,834,634 元、甲○○377,145 元（但甲○○部分僅請求
    156,072 元（計算方式3 人均以90年10、11月、12月共3 個
    月所得佣金平均計算），爰依民法第482 條以下僱傭之法律
    關係，請求被告給付積欠之薪資及應付之薪資及確認僱傭關
    係存在。並聲明：(一)被告應給付原告己○○2,574,504 元、
    給付原告戊○○2,834,634 元、給付原告甲○○156,702 元
    ，及均自93年11月12日民事準備書(一)狀送達翌日起至清償日
    止，按週年利率5%計算之利息。(二)被告應自93年6 月起至清
    償日止，按月給付原告己○○88,776元、給付原告戊○○
    97,746元、給付原告甲○○13,005元。(三)確認兩造間僱傭契
    約存在。(四)願以現金或台灣銀行可轉讓定存單供擔保，請准
    宣告假執行。
三、被告則以：兩造所簽展業合約性質並非僱傭契約，原告獲得
    之對價為佣金而非薪資，並以該事業部有承攬業務之業績時
    被告始負給付義務，無基本底薪，被告對己○○之營業行為
    並無使用從屬及指揮監督關係，己○○亦自承兩造間為招攬
    合約關係；又原告未證明與被告間居間、代理、承攬或委任
    關係之存在，所訴亦無理由；縱各該合約確屬存在，因己○○違反內部增員及主管機關所訂業務人員管理規則等合約情
    節重大事項，被告已於91年2 月20日終止與原告間之合約關
    係，原告等請求並無理由；又戊○○、甲○○均受己○○輔
    導，與被告間非僱傭關係，且2 人並未實際招攬契約，乃提
    供執照供己○○使用，違反保險業務員管理規則第20條第1
    項第11款規定，而為違反合約情節重大事項，被告已終止合
    約，2 人請求亦均無理由。並聲明：(一)原告之訴駁回。(二)如
    受不利判決，願供擔保請准免為假執行。
四、本件經協議整理兩造爭點：
    兩造不爭執事項：
　(一)兩造訂有展業經營合約書。
　(二)原告3 人基於該合約按月自被告處領取之款項，均為依業績
    核算之佣金，並無任何固定底薪。
　(三)被告於91年2 月20日以公勝鑫團管字91022001號函終止合約
    。
　(四)對於台灣台北地方法院92年訴字1759號刑事判決、台灣台北
    地方法院檢察署91偵字21344 號處分書形式上真正不爭執。
　　兩造爭執事項：
　(一)兩造所定之展業經營合約書之性質為何？是否為僱傭契約？
　(二)原告3 人是否有違反合約情節重大之情形？有無侵權行為？
    被告於91年2 月20日所為終止合約之意思表示是否合法終止
    兩造的合約？
　(三)原告主張有理由時，請求確認僱傭關係存在及給付薪資有無
    理由？金額以多少為有理由？
五、就兩造前開爭執事項，本院判斷意見如下：
　(一)兩造所定之展業經營合約書之性質為何？是否為僱傭契約？
  (1)按民法第482 條規定「稱僱傭者，謂當事人約定，一方於一
    定或不定之期限內為他方服勞務，他方給付報酬之契約。」
    ，是僱傭契約係指受僱人為僱用人服勞務之契約而言。僱傭
    之目的，即在受僱人單純提供勞務，有如機械，對於服勞務
    之方法毫無自由裁量之餘地（最高法院85年度台上字第2727
    號判決意旨參照）。當事人間所訂立之契約性質如何，應就
    當事人間之權利義務關係觀之，非單純以契約名稱決定。
　(2)被告與己○○簽訂之合約為鑫聯網事業部合約書，由己○○
    任長春事業部之負責人，並載明為經紀代理合約書，且除於
    第1 條第3 款要求事業部須配合公司之展業經營，依保險業
    務人員管理規則為其展業、招募、登錄、訓練及輔導業務人
    員；第4 款規定事業部負責人及其所屬業務人員，需切實遵
    守鑫聯網組織協定之規範外，就己○○負責之事業部應如何
    推展業務或招攬保險等執行職務之方法，並無任何之規範或
    指示，足認己○○與被告間所簽訂之合約書，就保險銷售之
    方式及業務之推展，均有相當之決定自主權限，被告並無指
    揮考勤或監督之權限，足認己○○並非完全僅單純提供勞務
    而全由被告決定勞務之內容，依前開說明，顯與僱傭契約之
    性質不相同。而被告與己○○、戊○○、甲○○則簽訂鑫聯
    網保險業務人員合約書，屬己○○負責之長春事業部轄下人
    員，其職稱均為保險顧問，且受己○○監督，被告對3 人提
    供勞務之方法亦無指揮監督之權限，亦與僱傭契約之性質有
    別。
  (3)又依兩造不爭執之事實，己○○、甲○○、戊○○3 人均未
    固定支領任何薪資，所受領之報酬型態為按件計酬，均以己○○及所屬事業部招攬完成之保險契約，依種類及保費之不
    同而按不同之佣金比例給付對價，如未完成招攬保險工作則
    不給付報酬，招攬完成保險件數越多，得領取之報酬則越多
    ，己○○等3 人均未每月支領固定薪資。足見，原告3 人對
    被告所負義務為招攬保險，而非固定上下班制度，對於保險
    之招攬等事務之履行方法等，亦有獨立決定權；被告依原告
    事業部所招攬保險之件數、種類、年期、保險費等，計算應
    給與之報酬，倘未招攬成功保險被告並無給付報酬之義務；
    ，亦顯與僱傭契約僅須受僱人單純服勞務並不相同。
  (4)原告3 人雖以被告曾以3 人為被保證員工以投保員工誠實保
    證保險，而誠實保險條款所稱被保險員工則以接受被保險聘
    僱、受有人事管理約束並領有薪資者為限，惟依前開說明，
    原告3 人與被告所簽訂之契約性質非屬僱傭契約，自不因被
    告以原告3 人投保員工誠實保險契約即有不同之解釋，而被
    告投保之保險是否合於保險契約約定之內容，為被告與保險
    公司間約定是否有效之問題，尚與本件無涉，原告此部分主
    張並無理由。
  (5)原告另以需定期至被告公司接受教育訓練課程及開月會，亦
    有懲、陞遷制度等，足認兩造間為僱傭關係，惟教育訓練
    或開月會係為維持專業能力所需，並非每日固定上下班制度
    ；而兩造合約書僅就績效金之發放標準及合約終止之事由
    為約定，亦有合約書可參，不能因而認為被告對原告3 人有
    高度監督指揮之權限。
  (6))綜 上所述，兩造間契約關係應認屬承攬契約較合於兩造契
    約之真意。
　(二)原告3 人是否有違反合約情節重大之情形？有無侵權行為？
    被告於91年2 月20日所為終止合約之意思表示是否合法終止
    兩造的合約？
  (1)原告己○○自陳與訴外人顏玥先後擔任被告前開長春事業
    部負責人，而顏玥在職期間確使用己○○個人名義帳號之
    支票，偽造陳峻晃、高再興等人為發票人之支票，己○○並
    於刑事偵查中陳稱申請之支票均交予顏玥使用等語 (台灣
    台北地方法檢察署91年偵字第21344 號不起訴處分書)， 本
    院審理時亦稱「當時己○○非常信任顏玥，把支票及印鑑
    章都交給顏玥使用」 (93年11月12日言詞辯論筆錄)； 然
    提供帳戶、支票供他人使用者，並不當然知悉該他人利用此
    帳戶、支票之目的及用途，是尚難以己○○提供帳戶支票之
    單純事實，即認其所為構成與顏玥共同侵害被告權利之事
    實，況己○○涉有侵占、偽造文書部分亦因無積極證據證明
    而獲不起訴處分，亦有前開不起訴處分書可參，而被告復未
    能舉證證明被告有何侵權行為之事實；至原告戊○○、甲○○部分，被告亦未舉證證明二人所為構成何等之侵權行為；
    被告此部分抗辯並無理由。
  (2)己○○確有違反內部增員規定之事實，業據證人即被告離職
    員工丙○○到庭證述明確，參以己○○亦不否認確於91年1
    月31日在被告公司之業務連繫簡覆表上自認有違反公司規定
    之行為 (94年5 月6 日言詞辯論筆錄)， 並有被告所提業務
    連繫簡覆表可佐；而被告公司確有不得內部增員之規定，為
    公司內部通則，大家都知道，且為業界大家均知悉之事，又
    只要是事業部負責人均知內部相關規範之鑫富程集團展業行
    銷手冊，且可隨時借閱等情，亦經丙○○陳明；另顏玥為
    己○○事業部轄下人員，亦經丙○○陳明，參以己○○自承
    將支票及印鑑交付顏玥使用，益證證人所述為真，而顏玥
    確有詐欺等犯行經判處有期徒刑3 年2 月之事實，亦有台
    灣高等法院93上訴字第534 號刑事判決可參；而做為合約規
    範之鑫富程集團展業行銷手冊第5 章第6 項約定得強制終止
    合約，其中教唆內部同仁轉任同業，或轉跨其他事部者 (
    內部增員)； 足認己○○確有違反內部增員合約約定事項。
  (3)另戊○○、甲○○2 人登錄於長春事業部，僅係將執照供予
    己○○使用，二人並未實際招攬保險契約等情，亦經己○○
    、甲○○於偵查中陳明，有台灣台北地方法院檢察署91年偵
    字第21344 號不起訴處分書為憑，足認被告所辯戊○○、甲○○2 人違反保險業務員管理規則20條第1 項第11款規定為
    有理由，原告2 人雖又改稱確有招攬保險契約，然未舉證證
    明以實其說，所述自不足採。
  (4)綜上所述，足認原告3 人確有違反合約情節重大之事由發生
    ，而被告於91年2 月20日所為終止合約之意思表示，其主旨
    既已載明為終止長春事業部合約權益事宜，而戊○○、甲○○實際均僅提供執照予己○○使用，自應解為被告已針對己○○所負責之長春事業部表示全部終止合約之意，應認已合
    法終止兩造間之全部之契約關係；況兩造間所訂契約之性質
    應解為承攬契約亦如前述，而民法第511 條亦規定定作人於
    工作未完成前得隨時終止契約，被告自得終止契約。
　(三)原告主張有理由時，請求確認僱傭關係存在及給付薪資有無
    理由？金額以多少為有理由？
    被告既已於91年2 月20日合法終止兩造間承攬契約關係，原
    告請求確認僱傭關係存在及給付薪資，自屬於法無據，不應
    准許。
六、綜上所述，原告本於僱傭契約之法律關係，請求確認僱傭關
    係存在及給付薪資，均無理由，應予駁回。又原告既受敗訴
    判決，其假執行之聲請亦失所依附，應併予駁回。
七、本件因事證已明，兩造其餘主張及攻擊防禦方法，核與判決
    結果無涉，爰不一一贅述。
八、據上論結：本件原告之訴為無理由，爰依民事第78條、第85
    條第1 項但書，判決如主文。
中　　華　　民　　　國　94　　年　　5 　月　　20  　　日
                          勞工法庭  法  官　林玉心
正本係照原本作成。
如不服本判決，應於送達後20日內，向本院提出上訴狀並表明上
訴理由，如於本判決宣示後送達前提起上訴者，應於判決送達後
10日內補提上訴理由書（須附繕本）。
中　　華　　民　　　國　94　　年　　5 　月　　20  　　日
                                    書記官  陳家宏
